臺灣高雄地方法院民事裁定
109年度消債清字第183號
聲  請  人  唐治國  
0000000000000000

代  理  人  吳武軒律師
上列當事人因消費者債務清理事件聲請清算，本院裁定如下：
    主  文
聲請人唐治國自中華民國一百零九年十二月二十二日下午四時起
開始清算程序。
命司法事務官進行本件清算程序。
    理  由
一、聲請意旨略以：伊無力清償債務，曾於民國109年5月6日向
    本院聲請調解債務清償方案，惟調解不成立。又伊未經法院
    裁定開始更生程序或許可和解或宣告破產，爰聲請清算等語
    。
二、按債務人不能清償債務或有不能清償之虞者，得依本條例所
    定更生或清算程序，清理其債務；債務人對於金融機構負債
    務者，在聲請更生或清算前，應向最大債權金融機構請求協
    商債務清償方案，或向其住、居所地之法院或鄉、鎮、市、
    區調解委員會聲請債務清理之調解；自債務人提出協商請求
    之翌日起逾30日不開始協商，或自開始協商之翌日起逾90日
    協商不成立，債務人得逕向法院聲請更生或清算；債務人於
    法院裁定開始更生程序或許可和解或宣告破產前，得向法院
    聲請清算；法院開始清算程序之裁定，應載明其年、月、日
    、時，並即時發生效力；法院裁定開始更生或清算程序後，
    得命司法事務官進行更生或清算程序；必要時，得選任律師
    、會計師或其他適當之自然人或法人1人為監督人或管理人
    ，消費者債務清理條例（下稱消債條例）第3條、第151條第
    1項、第153條、第80條前段、第83條第1項、第16條第1項分
    別定有明文。
三、經查：
  ㈠聲請人前於109年5月6日向本院聲請調解債務清償方案，經本
    院109年度司消債調字第266號受理，於同年6月8日調解不成
    立，聲請人並於同日以言詞聲請清算等情，業經本院調閱上
    開調解卷宗核閱無訛，並有調解程序筆錄可參（見司消債調
    卷第77頁），是以依消費者債務清理條例施行細則第44條之
    3規定，聲請人於前置調解不成立後聲請清算，應屬合法。
  ㈡次查，聲請人於107年及108年度申報所得各為新臺幣（下同
    ）0元、49,000元（康潔實業有限公司薪資所得），然其自
    陳向本院聲請清算前2年內有薪資所得共746,000元（即平均
    每月32,000元），名下無財產，勞工保險於108年8月20日退
    保，另有三商美邦人壽1張保單扣除保費墊繳本息22,204元
    後有解約金287元、另1張保單扣除借款本息33,327元及保費
    墊繳41,160元後有解約金1,433元。又聲請人自陳107年5月
    至同年11月於唐記商行（便當店）擔任正職人員，月薪32,0
    00元，107年12月至108年5月改為早班工讀人員，月薪15,00
    0元，同期間於康潔實業有限公司擔任晚班清潔人員，月薪1
    6,000元，108年6月至同年11月受僱於左營區富國路之鹽酥
    雞攤，月薪32,000元，108年12月起於吉家快餐（家合中式
    便當）擔任油炸師，每月底薪28,000元另有外送獎金，未領
    取社會局補助等情，有財產及收入狀況說明書（司消債調卷
    第3頁）、財團法人金融聯合徵信中心前置協商專用債權人
    清冊（司消債調卷第8至9頁）、財政部高雄國稅局107年及1
    08年度綜合所得稅各類所得資料清單及總歸戶財產查詢清單
    （司消債調卷第10至12頁）、勞工保險被保險人投保資料表
    （司消債調卷第14至15頁）、戶籍謄本（司消債調卷第16頁
    ）、高雄市政府社會局社會福利資訊料查詢表（本案卷第19
    至21頁）、債權人清冊（本案卷第37至38頁）、在職證明書
    （本案卷第39頁）、商業保險投保資料查詢結果表（本案卷
    第41頁）、信用報告（本案卷第53頁）、存摺（本案卷第56
    頁）、康潔實業有限公司陳報狀（本案卷第77頁）、三商美
    邦人壽保險股份有限公司函（本案卷第78頁）、收入切結書
    （司消債調卷第13頁、本案卷第83頁），而本院依職權就聲
    請人之薪資資料函詢唐記商行及吉家快餐均迄未獲回覆（參
    本案卷第18頁及第69頁送達證書），審酌上情，認為核算聲
    請人目前償債能力之基礎以其自陳聲請前兩年內平均每月收
    入32,000元為基準。
  ㈢關於聲請人個人日常必要支出部分，聲請人陳稱與2名子女租
    屋同住，每月房租16,000元以現金給付，原領取租金補助每
    月3,200元至107年7月止，惟106年10月搬離租屋處，追繳溢
    領補貼款，有房屋租賃契約書及高雄市政府都市發展局函在
    卷可稽（本案卷第31至33頁、本案卷第42至44頁）。按債務
    人必要生活費用，以最近一年衛生福利部或直轄市政府所公
    告當地區每人每月最低生活費一點二倍定之，消債條例第64
    條之2第1項定有明文。本院參酌衛福部社會司所公告109年
    度高雄市最低生活費標準為13,099元。又該最低生活費用之
    標準，係照當地最近1年平均每人消費支出60％，依其基準之
    家庭收支調查報告調查表格式所示有關經常性支出之調查項
    目，其原即包括利息支出、食品、衣著、房租及水費、電費
    、醫療保健、交通、娛樂、教育等基本生活需求。本院認在
    聲請人並無特殊需求，應以此最低生活費之1.2倍即15,719
    元認係其個人必要生活費用。
  ㈣至扶養費支出部分，聲請人主張獨力扶養未成年長女，每月
    扶養費15,000元。經查，聲請人與前配偶陳雪花育有之長子
    唐乾峰（未主張扶養）係90年11月生，勞工保險投保於湁獻
    茶飲店，長女唐○恩係92年12月生，現就讀文藻外語大學，
    無勞保投保資料，前領取社會局單親子女補助至108年1月止
    ，2名子女於107年及108年度申報所得均為0元、名下均無財
    產等情，有戶籍謄本、所得資料及財產查詢清單、存摺、學
    生證、高雄市政府社會局社會福利資訊料查詢表在卷可參（
    司消債調卷第16頁、本案卷第22至29頁、本案卷第45至49頁
    、本案卷第58至65頁）；又聲請人陳稱長子有打工，準備當
    兵，長女預計115年6月畢業等語（見司消債調卷第78頁反面
    、本案卷第35頁），是聲請人之長女尚未成年且就學中，名
    下復無財產，確實須受聲請人扶養。扶養費用數額部分，按
    受扶養者之必要生活費用，準用第1項規定計算基準數額，
    並依債務人依法應負擔扶養義務之比例認定之，消債條例第
    64條之2第2項亦有明定。再據聲請人提出其與陳雪花於97年
    11月間簽立之離婚協議書所載略以：「唐乾峰、唐○恩監護
    權歸陳雪花所有。」（見本案卷第50頁），惟戶籍謄本記事
    欄則載：「103年5月8日重新約定由父（即聲請人）行使權
    利義務。」（見司消債調卷第16頁），聲請人於調解程序陳
    稱前配偶移居美國、未給付扶養費等語，本院復依職權調閱
    陳雪花之稅務電子閘門財產所得調件明細表、勞工保險投保
    資料及入出境資訊連結作業，其於107年及108年度申報所得
    均為0元、名下無財產、無勞工保險投保資料，104年7月2日
    出境後迄無入境記錄（見本案卷第70至76頁），審酌上情，
    認前配偶應事實上無扶養與聲請人所育有之未成年子女之可
    能，聲請人主張獨力負擔子女扶養費乙情，尚非不能採信，
    是以聲請人之長女每月所需扶養費由聲請人獨力負擔即應以
    15,719元為度，則聲請人主張每月負擔長女扶養費15,000元
    ，略低於本院計算之基準，尚屬合理。
  ㈤綜上所述，以聲請人現每月收入32,000元為其償債能力基準
    ，扣除個人必要生活費15,719元及長女扶養費15,000元後，
    餘1,281元，而聲請人目前負債總額為6,726,178元（參司消
    債調卷第33頁以下，包含：華南銀行、國泰世華銀行、兆豐
    銀行、遠東銀行、元大銀行、玉山銀行、台新銀行、萬榮行
    銷公司、滙誠第二資產公司、滙誠第一資產公司、新加坡商
    艾星國際公司、中華電信公司），扣除三商美邦人壽保險解
    約金1,720元，以聲請人於調解程序自陳每月可清償2,500元
    （見司消債調卷第77頁）計算，需約224年【計算式：（6,7
    26,178－1,720）÷2,500÷12≒224.1】始能清償完畢，堪認聲
    請人確有不能清償債務之情事，則聲請人向本院聲請清算，
    應予准許，爰命司法事務官進行本件清算程序。
四、依消債條例第11條第1項、第83條第1項、第16條第1項，裁
    定如主文。
中　　華　　民　　國　　109 　年　　12　　月　　22　　日
                  民事庭　法　官　  賴寶合
以上正本係照原本作成。
本裁定不得抗告。
中　　華　　民　　國　　109 　年　　12　　月　　22　　日
                          書記官    胡美儀